臺灣高等法院臺南分院刑事判決
110年度上訴字第42號
上  訴  人  
即  被  告  許哲豪


選任辯護人  李季錦律師
上  訴  人  
即  被  告  林育智



選任辯護人  黃冠偉律師（法扶律師）
上列上訴人等因毒品危害防制條例案件，不服臺灣臺南地方法院
109年度訴字第458號中華民國109年11月10日第一審判決（起訴
案號：臺灣臺南地方檢察署109年度營偵字第194、459號），提
起上訴，本院判決如下：
    主  文
上訴駁回。
    犯 罪 事 實
一、許哲豪、林育智均知悉甲基安非他命依其成癮性、濫用性及
    對社會危害性之程度，業經列管為毒品危害防制條例所定之
    毒品，依法不得販賣，竟共同基於意圖營利而販賣第二級毒
    品甲基安非他命之犯意聯絡，先由林育智於民國108年8月中
    旬至同年9月上旬間之某日時，以其持用之門號0000000000
    號行動電話登入臉書通訊軟體，接獲王思淵透過臉書通訊軟
    體向其表示欲購買甲基安非他命之事，並初步談妥交易之數
    量以及價格後，林育智隨即以上開門號登入臉書通訊軟體與
    持用門號0000000000號行動電話之許哲豪聯繫，告知王思淵
    欲購買甲基安非他命之事，而由許哲豪攜帶約半兩重之甲基
    安非他命1包，並駕駛車牌號碼000-0000號自用小客車前往
    林育智位於臺南市○○區○○路0段000巷00弄00號住處搭載林育
    智，2人一同前往王思淵位於臺南市○○區○○路000巷0號0樓00
    室住處。抵達該址後，許哲豪攜帶上開甲基安非他命1包與
    林育智一同進入王思淵上開住處內，隨後林育智自許哲豪手
    裡拿取上開甲基安非他命1包，將之交與王思淵，王思淵當
    場確認該包毒品之數量是否足夠，過程中許哲豪為避免車輛
    停放位置阻擋鄰居之進出，即先下樓等候，在王思淵當場測
    試該包毒品之品質確認無誤後，由林育智向王思淵收取價金
    新臺幣（下同）1萬8,000元而完成交易，隨後林育智下樓，
    將全數款項交與許哲豪，許哲豪再駕駛上開車輛搭載林育智
    離開現場。
二、案經臺南市政府警察局新營分局報告臺灣臺南地方檢察署（
    下稱臺南地檢署）檢察官偵查起訴。
    理  由
壹、證據能力之說明
一、按被告以外之人於審判外之陳述，雖不符刑事訴訟法第159
    條之1至第159條之4之規定，而經當事人於審判程序同意作
    為證據，法院審酌該言詞陳述或書面陳述作成時之情況，認
    為適當者，亦得為證據。當事人、代理人或辯護人於法院調
    查證據時，知有第159條第1項不得為證據之情形，而未於言
    詞辯論終結前聲明異議者，視為有前項之同意，刑事訴訟法
    第159條之5規定甚明。查本判決所引用之各該被告許哲豪、
    林育智以外之人所為審判外之陳述以及其他書面陳述，雖屬
    傳聞證據，然據檢察官、被告許哲豪、林育智及其等辯護人
    於本院審理時均表示對上開證據之證據能力皆不爭執，同意
    列入本案證據（本院卷第275至276頁之審判筆錄），本院審
    酌上開證據資料製作時之情況，尚無違法不當及證明力明顯
    過低之瑕疵，認以之作為證據應屬適當，故揆諸上開規定，
    應認有證據能力。
二、至於其餘資以認定本案犯罪事實之非供述證據，查無實施刑
    事訴訟程序之公務員違法取得之情形，均認有證據能力。
貳、實體部分
一、訊據被告許哲豪固坦承其有於上揭時、地駕駛上開車輛搭載
    林育智前往王思淵上開住處，並將甲基安非他命1包攜至王
    思淵住處內交與林育智，再由林育智交付該包甲基安非他命
    與王思淵等事實，惟矢口否認有何共同販賣第二級毒品犯行
    ，辯稱：我沒有賣毒品給王思淵，是林育智要求我載他去，
    我也不知道林育智當時是要去賣毒品，林育智上車後將毒品
    拿給我，我就放在駕駛座車門扶手附近，之後林育智下車時
    忘記拿毒品，打電話要我拿上去，我就將毒品拿上去給林育
    智，因為擔心被王思淵住處內的監視器拍攝到交付毒品的畫
    面，所以我才跟著林育智進入王思淵住處內，我在該住處內
    將毒品拿給林育智之後，我看到林育智和王思淵的動作才知
    道林育智要賣毒品給王思淵云云。被告許哲豪之辯護人則為
    其辯護稱：⑴在臉書裡面，被告林育智到底有無告知被告許
    哲豪證人王思淵要買毒品這件事，本案全然沒有證據，完全
    沒有臉書聯絡的證據，檢察官說毒品從被告許哲豪手上交給
    被告林育智，被告林育智再交給證人王思淵，如果被告許哲
    豪認為毒品本來就是被告林育智的，那只是把毒品交還給原
    所有權人，不會構成連續販賣的行為，另參酌勘驗光碟畫面
    部分，被告許哲豪的表情就是呆呆在那邊，從頭到尾沒有移
    動過位置，很拘謹的在那邊，反而是被告林育智在裡面瀟灑
    自如，談論毒品的數量、價錢，如果被告許哲豪真的是所謂
    董仔，是販賣毒品的來源，表情不應如此，而且他如果是董
    仔，應該由被告許哲豪去談論毒品的價格、數量，而非由被
    告林育智談論販毒過程。⑵被告林育智和被告許哲豪是非常
    熟識的朋友，為何被告林育智要誣陷被告許哲豪，被告林育
    智一開始在警詢講說毒品是被告許哲豪販賣的，檢察官勘驗
    光碟後，問說看起來情形不是這樣，看起來不像只有幫助販
    賣而已，被告林育智才馬上講說當日確實是其販賣的，被告
    許哲豪只是陪伴而去，一開始的時候被告林育智說其只是介
    紹，毒品是被告許哲豪賣的，推給被告許哲豪，自己承認輕
    罪，是檢察官勘驗後，才承認被告許哲豪只是陪同去而已，
    被告林育智指認證人王思淵是販毒的上手，證人王思淵因此
    查獲，這兩個販賣毒品的案件，唯一有減刑的只有被告林育
    智，而且證人王思淵指認被告林育智販賣部分是不起訴的，
    被告林育智毒品危害防制條例第17條可能被拿掉，所以才撤
    回上訴，本案就是故技重施，所以才會在偵訊中勘驗完才承
    認毒品是他的，是被告林育智在自由意志下，在檢察官面前
    的證述，被告許哲豪無端被牽扯進去，證人王思淵剛剛也澄
    清說被告許哲豪是老闆，是聊天時被告林育智自己說的，光
    憑證人王思淵說被告林育智說是老闆、鬥陣仔，就認為被告
    許哲豪有犯意聯絡，其實被告許哲豪就只是單純帶被告林育
    智去找證人王思淵，然後把毒品交給被告林育智，因為被告
    許哲豪自己有吸毒前科，看他們動作認為他們可能交易毒品
    ，所以藉口車子停在紅線，要趕快下去移車，本件被告許哲
    豪沒有販賣毒品，也沒有幫助的犯意，請諭知無罪判決等語
    。另被告林育智固坦承其於上揭時、地，搭乘被告許哲豪所
    駕駛之上開車輛前往王思淵上開住處，在該住處內交付甲基
    安非他命1包與王思淵，並收取價金1萬8,000元等販賣第二
    級毒品與王思淵之事實，惟矢口否認被告許哲豪有與其共同
    販賣第二級毒品犯行，辯稱：許哲豪只是開車載我去找王思
    淵，沒有和我一起販賣毒品云云。惟查：
  ㈠被告林育智於108年8月中旬至同年9月上旬間之某日時，以其
    持用之門號0000000000號行動電話登入臉書通訊軟體，接獲
    王思淵透過臉書通訊軟體向其表示欲購買甲基安非他命之事
    ，並初步談妥交易之數量以及價格後，被告林育智隨即以上
    開門號登入臉書通訊軟體與持用門號0000000000號行動電話
    之被告許哲豪聯繫，被告許哲豪即駕駛車牌號碼000-0000號
    自用小客車搭載被告林育智前往王思淵位於臺南市○○區○○路
    000巷0號0樓00室住處；抵達該址後，被告許哲豪攜帶上開
    甲基安非他命1包進入王思淵上開住處內，隨後被告林育智
    自被告許哲豪手裡拿取上開甲基安非他命1包，將之交與王
    思淵，王思淵當場確認該包毒品之數量是否足夠，過程中被
    告許哲豪為避免車輛停放位置阻擋鄰居之進出，即先下樓等
    候，在王思淵當場測試該包毒品之品質確認無誤後，由被告
    林育智向王思淵收取價金1萬8,000元等情，業據證人王思淵
    於警詢及偵查中證述在卷（警卷第81至83、85至87頁；偵一
    卷第131至133頁），並有車牌號碼000-0000號自用小客車之
    車輛詳細資料報表、勘驗王思淵住處內交易過程之臺南地檢
    署檢察官勘驗筆錄、原審勘驗筆錄各1份、本案毒品交易現
    場之錄影畫面擷圖15張、錄影光碟1片在卷可稽（警卷第11
    至19頁；偵一卷第96、207頁、卷末存放袋；原審卷第275至
    283頁），復為被告林育智、許哲豪所不爭執（原審卷第86
    至88頁；本院卷第143頁），是此部分事實堪予認定。
  ㈡被告許哲豪雖辯稱其在駕車搭載被告林育智前往王思淵住處
    時並不知道販賣毒品一事，且該包甲基安非他命係被告林育
    智拿上車，由其暫為保管云云；被告林育智亦辯稱該包甲基
    安非他命係王思淵先前出售與其之毒品，其將該包甲基安非
    他命攜帶上車，被告許哲豪並不知悉其販賣毒品一事云云。
    然基於下列事證，被告2人上開辯解並不可採，敘明如下：
  ⒈被告林育智係負責居間聯繫，告知被告許哲豪有關王思淵欲
    購買甲基安非他命之事，而由被告許哲豪提供甲基安非他命
    1包販賣與王思淵等情，業據被告林育智於警詢以及偵訊初
    始階段供稱：因為有些要買毒品的人許哲豪不認識，如果有
    人要買毒品，我幫許哲豪聯繫，我跟許哲豪都是用臉書通訊
    軟體聯絡；當天王思淵先用臉書通訊軟體跟我聯繫，叫我問
    朋友有沒有甲基安非他命，他說要買半兩甲基安非他命，我
    就用臉書通訊軟體聯繫許哲豪說有人要買甲基安非他命，叫
    他忙完來載我，許哲豪就帶著甲基安非他命，開車來我家載
    我，到王思淵住處之後，許哲豪自己跟我一起上樓，因為王
    思淵和許哲豪不認識，所以3個人一起在房間確認價錢和數
    量，過一陣子後，許哲豪說怕車子擋到別人，所以就先下樓
    了，王思淵就說要測試甲基安非他命的品質，試完之後沒問
    題，王思淵就拿錢給我，然後我就下樓了，下樓之後我就把
    錢拿給許哲豪；我沒有拿到錢，但是我可以跟許哲豪一起施
    用甲基安非他命；我只是介紹許哲豪賣，毒品是從許哲豪那
    邊取得的，但許哲豪向何人購買我不知道，因為我和許哲豪
    認識很久了，都會知道他那裡有甲基安非他命等語（警卷第
    3至4頁；偵一卷第193至194頁）甚詳。
  ⒉經原審勘驗王思淵住處內所擺設錄影器材拍攝之毒品交易現
    場錄影畫面結果，當天被告林育智、許哲豪一同進入王思淵
    住處內，被告許哲豪把門關好後即站在門邊，不久後被告林
    育智往被告許哲豪方向伸手示意，被告許哲豪見狀隨即遞出
    甲基安非他命1包交給被告林育智，由被告林育智將該包毒
    品交給王思淵，被告林育智並要王思淵先拿磅秤來秤重看看
    毒品數量夠不夠，被告許哲豪則在旁觀看王思淵確認毒品數
    量之過程，經過約3分鐘後，許哲豪詢問車輛停放位置是否
    會影響鄰居進出，經王思淵告以「車上要有人喔」，被告許
    哲豪即回以「我下去樓下等」，王思淵即向被告許哲豪稱「
    我錢先給他（指被告林育智），你先下去好了」，被告許哲
    豪聽聞即回以「那我先下去」，並先行離開王思淵住處，後
    續被告林育智和王思淵一同測試該包毒品之品質，並屢次向
    王思淵稱「你如果有辦法18的話，就都賣給你」、「這是都
    沒有賺，這已經是本錢，我是跟你說真正的」、「我都跟你
    說這裡我就不要賺了，我跟你說這樣，這個價錢我就是沒賺
    了，我就是沒要給你賺了，我也是這樣給他報阿」、「阿都
    已經給你報這樣，我自己都沒賺了」等語，向王思淵強調毒
    品價錢為1萬8,000元、其沒有從中賺一手，過程中王思淵並
    一直向被告林育智確認毒品有沒有味道、數量夠不夠等問題
    ，被告林育智則多次向王思淵保證該包毒品之品質以及數量
    ，之後王思淵即當場數鈔1萬8,000元交給被告林育智，被告
    林育智收取該筆款項後即離開等情，有前引原審勘驗筆錄1
    份、現場錄影畫面擷圖15張在卷可參（警卷第11至19頁；原
    審卷第275至283頁）。由上開毒品交易過程以觀，被告許哲
    豪先是在被告林育智示意後，將毒品遞給被告林育智交與王
    思淵，且在王思淵找尋磅秤以確認毒品數量之過程中，持續
    在現場等候，歷時約3分鐘之久，始因擔心車輛停放位置恐
    阻礙鄰居進出，而在王思淵提出將毒品價金先交付與被告林
    育智之後，即先行離開現場，並在停車處等候被告林育智，
    則參佐王思淵、許哲豪均稱彼此互不認識一節（偵一卷第13
    1至132頁；原審卷第301頁），被告許哲豪當天在王思淵住
    處內之上開舉止，顯與一般經由他人居間聯繫欲購買毒品對
    象之販毒者，一同前往交易現場交付毒品，欲等待讓購毒者
    確認毒品數量、價錢之後，當場收取交易價金之情形相符，
    足徵被告林育智上開警詢及偵查初始階段之供述，應可採信
    。
　⒊再者，證人王思淵於警詢時證述、以及偵查、本院審理中具
    結證稱：當天我在住處內向林育智購買重量半兩、價值1萬8
    ,000元之甲基安非他命1包，我知道林育智另外有一個老闆
    ，這次交易他老闆也有來，他老闆我之前有見過，但不算認
    識，我不知道他老闆的名字，林育智有跟我介紹過那位是他
    「鬥陣仔」，所以我才知道那應該是他老闆；當天我先用臉
    書通訊軟體和林育智聯絡要購買毒品，他說要直接到我住處
    來找我，之後他跟他老闆一起開車過來，我從我住處窗戶看
    到他們是開一台銀色三菱汽車過來，有2個人走下車，林育
    智是從副駕駛座走出來，所以應該是他老闆開車，之後他們
    上樓到我的住處，毒品是他老闆拿出來的，然後林育智再從
    他老闆手中將毒品拿給我，之後因為他老闆的車子停在紅線
    上，他就先下去看車子，然後我和林育智有用玻璃球吸食器
    試用毒品，試用之後我覺得是甲基安非他命沒有錯，我才付
    1萬8,000元給林育智等語（警卷第81至83、85至87頁；偵一
    卷第131至133頁；本院卷第277至283頁），證人王思淵並指
    認被告許哲豪即為本案毒品交易當天和被告林育智一起來的
    那位老闆，此有指認犯罪嫌疑人紀錄表1份存卷可查（警卷
    第89至93頁），佐以上開勘驗結果所呈現王思淵在被告林育
    智、許哲豪相繼進入其住處內之反應，王思淵並未質疑或向
    被告林育智詢問被告許哲豪是何人、何以跟隨被告林育智一
    同進入住處等問題，即毫無遮隱地進行毒品交易，倘非王思
    淵所認知交易毒品之對象不僅只被告林育智1人，而係包含
    被告許哲豪在內，且被告許哲豪為提供毒品之人，則在被告
    林育智以外之人進入房間時，應當會有所遮隱或警戒，亦不
    會向被告許哲豪交待其先將毒品價金交付與被告林育智，讓
    被告許哲豪先下樓注意停車狀況，益徵被告林育智上開警詢
    及偵查初始階段之供述確屬信實，是由上開事證相互勾稽，
    足證被告林育智係負責居間聯繫之角色，其在接獲王思淵向
    其表示欲購買甲基安非他命之事，隨即告知被告許哲豪，而
    由被告許哲豪攜帶甲基安非他命1包、駕車搭載被告林育智
    前往王思淵住處，販賣該毒品與王思淵，應堪認定。被告許
    哲豪空言辯稱其不知被告林育智販賣毒品與王思淵一事，僅
    係擔心被拍攝到交付毒品與被告林育智之過程始跟隨進入王
    思淵住處云云，顯與上開客觀事證不符，而係臨訟卸責之詞
    ，不足為採。
　⒋被告林育智固於原審審理中以證人身分作證，證稱其本案所
    販賣毒品來源係其先前向王思淵購買之毒品，其搭上被告許
    哲豪駕駛之車輛時，將原本放在口袋內的毒品拿出來交給被
    告許哲豪放置在車內駕駛座車門扶手附近，抵達王思淵住處
    後，因為下車時忘記拿毒品，就打電話要被告許哲豪拿上來
    ，被告許哲豪就跟著一起進入王思淵住處內等語（原審卷第
    182、185至186、188、190頁），然被告林育智就其為何在
    車上特意將毒品交給被告許哲豪放到駕駛座之扶手附近、被
    告許哲豪跟著其進入王思淵住處之原因、王思淵向被告許哲
    豪交待先給其毒品價金之緣由、王思淵何以數度向其確認毒
    品之品質等環節，於原審審理中多次稱「忘記了」、「這我
    就不知道了」等語（原審卷第186、191至193頁），而無從
    為合於常理之解釋或說明；且就被告許哲豪何時知悉其係為
    販賣毒品而前往王思淵住處一事，被告林育智於偵查中具結
    以及原審審理中證述，均先是證稱被告許哲豪一開始不知情
    等語，後又改證稱被告許哲豪一開始駕車前來搭載其前往王
    思淵住處時即知情等語（偵一卷第195、199頁；原審卷第17
    0、200至201頁），已有同一次庭期前後證述矛盾之情形；
    倘被告許哲豪果真係單純駕車搭載被告林育智前往王思淵住
    處，且幫被告林育智拿毒品上樓，而對於被告林育智之目的
    係販賣毒品毫無所悉，豈有在車輛停放位置可能阻擋鄰居進
    出之情形下，仍跟著進入王思淵住處內，並待上數分鐘之理
    ？被告林育智上開證述內容顯已悖於常情，並有諸多不合常
    理之處，其證述之真實性已有可疑。又被告林育智就其供述
    及證述內容不一之原因，先是稱其擔心被告許哲豪先咬其入
    罪，又改稱在意識模糊之情形下亂說，再改稱員警套話，且
    數次強調其聽檢察官之說法以為可以將本案與其另外犯之36
    條罪合併審理，而答非所問（原審卷第175、177、197至199
    頁），則被告林育智翻異前詞之原因，確有可能係基於維護
    被告許哲豪而自己承擔全部罪行之算計考量之故。再者，被
    告林育智於偵查中就本案毒品來源為何一節，僅稱其已經不
    記得了等語（偵一卷第200頁），何以距離案發時間較遠之
    本院審理階段，反而記起其毒品來源為王思淵？此情亦啟人
    疑竇；而依前引毒品交易現場錄影畫面勘驗結果，可見王思
    淵多次向被告林育智確認毒品有無味道，被告林育智則一直
    向王思淵保證該包甲基安非他命之品質，並向王思淵稱「你
    如果有辦法18的話，就都賣給你」、「這是都沒有賺，這已
    經是本錢，我是跟你說真正的」、「我都跟你說這裡我就不
    要賺了，我跟你說這樣，這個價錢我就是沒賺了，我就是沒
    要給你賺了，我也是這樣給他報阿」、「阿都已經給你報這
    樣，我自己都沒賺了」等語，足認被告林育智所交付之毒品
    ，應非王思淵原先出售之毒品，則被告林育智上開證述內容
    與客觀事證已然不相符合，反之，被告林育智於警詢以及偵
    訊初始階段之上開供述，與前引之客觀事證互核相符，應較
    為可信。參佐被告林育智自承其和被告許哲豪有多年之交情
    （偵一卷第195頁；原審卷第174至175頁），則被告林育智
    上開證述，顯係迴護被告許哲豪之詞，尚難採為有利於被告
    許哲豪之認定。
　⒌被告許哲豪於本院審理中供承其於車上時即知悉被告林育智
    所持有之本件毒品1包係第二級毒品甲基安非他命，而於案
    發時其將該包毒品帶至5樓王思淵居住之房間內時，始知道
    被告林育智與王思淵要進行毒品交易等情，此有本院審判筆
    錄1份附卷足憑（本院卷第293、295頁），被告許哲豪既明
    知本件之毒品係第二級毒品甲基安非他命，竟仍持有該包毒
    品，且將其帶上5樓王思淵之房間，並傳遞與被告林育智轉
    交王思淵收受，而完成毒品之交付行為，核其所為，已參與
    本件販賣第二級毒品犯行之構成要件行為，為共同正犯，是
    其辯稱未參與本案云云，委無足採。
　㈢被告許哲豪之辯護人雖以被告林育智前後陳述不一致為由，
    主張被告林育智之陳述不得作為不利於被告許哲豪之認定云
    云。然共同被告對於其他共同被告之案件而言，為被告以外
    之第三人，本質上屬於證人，其陳述有部分前後不符，或因
    記憶淡忘、或事後迴護其他共同被告、或因其他事由所致，
    究竟何者為可採，法院仍得本其自由心證予以斟酌，非謂一
    有不符或矛盾，即應認其全部均為不可採信。而經本院審酌
    上開事證，認為被告林育智於警詢及偵訊初始之供述較為可
    信，業如前述，則被告許哲豪之辯護人以被告林育智供述及
    證述前後不一，逕認被告林育智之陳述不可採信，所辯顯不
    足採。
　㈣被告許哲豪及其辯護人另辯稱許哲豪當時係駕車前往林剛進
    住處搭載被告林育智，當時林剛進沒有聽到被告林育智和許
    哲豪提及要販賣毒品與王思淵之事，足以佐證被告許哲豪對
    於被告林育智販賣毒品與王思淵之事並不知情云云。然證人
    林剛進於原審審理中證稱：許哲豪未曾駕車前往其住處要載
    林育智等語明確（原審卷第206頁），被告林育智亦迭稱被
    告許哲豪係駕車前往其位於臺南市○○區○○路0段000巷00弄00
    號住處載其前往王思淵住處等語（警卷第4頁；偵一卷第193
    頁；原審卷第177頁），被告許哲豪並於原審審理中自承其
    有可能是去被告林育智住處搭載被告林育智等語（原審卷第
    292頁），則被告許哲豪及其辯護人上開辯詞，顯與事證不
    符，亦不足採。
  ㈤按共同正犯之成立，祇須具有犯意之聯絡、行為之分擔，既
    不問犯罪動機起於何人，亦不必每一階段犯行均經參與。共
    同實行犯罪行為之人，在合同意思範圍內，各自分擔犯罪行
    為之一部，相互利用他人之行為，以達其犯罪之目的者，即
    應對於全部所發生之結果共同負責；又共同正犯不限於事前
    有協議，即僅於行為當時有共同犯意之聯絡者亦屬之，且表
    示之方法，不以明示通謀為必要，即相互間有默示之合致亦
    無不可（最高法院97年度台上字第2517號、103年度台上字
    第2335號刑事判決參照）。本件承前各節相互勾稽以觀，堪
    認被告林育智負責居間聯繫王思淵向被告許哲豪購買甲基安
    非他命，被告許哲豪在接獲被告林育智之通知後，隨即攜帶
    甲基安非他命1包、駕車搭載被告林育智前往王思淵住處，
    販賣該包毒品與王思淵，再由被告林育智負責在毒品交易過
    程中和王思淵確認毒品數量及議價，並向王思淵收取價金，
    則被告林育智、許哲豪主觀上顯有共同販賣第二級毒品之犯
    意聯絡甚明，並相互利用彼此之行為，且其等上開所為均係
    遂行販賣第二級毒品犯行之主要構成要件核心行為，並均已
    實際參與構成要件行為之實行，自均應論以共同正犯。
  ㈥再政府查緝販賣毒品犯行無不嚴格執行，且販賣毒品罪係重
    罪，若無利可圖，衡情一般持有毒品者，當不致輕易將持有
    之毒品交付他人。且販賣毒品乃違法行為，非可公然為之，
    自有其獨特之販售路線及管道，亦無公定之價格，復可任意
    增減其分裝之數量，而每次買賣之價量，亦可能隨時依市場
    貨源之供需情形、交易雙方之關係深淺、資力、對行情之認
    知、可能風險之評估、查緝是否嚴緊，及購買者被查獲時供
    述購買對象之可能性風險評估等諸般事由，而異其標準，非
    可一概而論，是販賣之利得，誠非固定，縱使販賣之人從價
    差或量差中牟利方式互異，其意圖營利之非法販賣行為仍屬
    同一。又販賣利得，除經被告供明，或因帳冊記載致價量至
    臻明確外，確實難以究明。然一般民眾均普遍認知毒品價格
    非低、取得不易，且毒品交易向為政府查禁森嚴，一經查獲
    ，並對販毒者施以重罰，衡諸常情，倘非有利可圖，殊無必
    要甘冒持有毒品遭查獲、重罰之極大風險，無端親至交易處
    所交易毒品，徒招為警偵辦從事毒品販賣之風險。從而，除
    確有證據足資認定提供他人毒品者所為係基於某種非圖利本
    意之原委外，通常尚難因無法查悉其買進、賣出之差價，而
    諉無營利之意思，以免知過坦承者難辭重典，飾詞否認者反
    得逞僥倖，反失情理之平。本件被告林育智接洽王思淵欲購
    買甲基安非他命之事，被告許哲豪則提供數量半兩、價值1
    萬8,000元之甲基安非他命1包，並駕駛上開車輛先前往被告
    林育智住處搭載之，再一同前往王思淵住處進行毒品交易，
    倘非有利可圖，被告林育智、許哲豪殊無甘冒遭查獲、重罰
    之極大風險，親至王思淵住處交易毒品之理，參以被告林育
    智於警詢中供稱其居間聯繫他人向被告許哲豪購買毒品，沒
    有拿到錢，但可以和被告許哲豪一起施用甲基安非他命等語
    （警卷第4頁），是被告林育智、許哲豪均有藉由販賣甲基
    安非他命牟利之營利意圖無疑。
  ㈦綜上，足認被告許哲豪、林育智上開所辯，顯係事後卸責之
    詞，不足採信。本案事證明確，被告許哲豪、林育智共同販
    賣第二級毒品甲基安非他命之犯行洵堪認定，均應依法論科
    。
二、論罪：
  ㈠按行為後法律有變更者，適用行為時之法律，但行為後之法
    律有利於行為人者，適用最有利於行為人之法律，刑法第2
    條第1項定有明文。查本件被告許哲豪、林育智行為後，毒
    品危害防制條例第4條第2項及第17條第2項規定業於109年1
    月15日修正公布，於109年7月15日起施行。修正前毒品危害
    防制條例第4條第2項之法定刑為「處無期徒刑或7年以上有
    期徒刑，得併科新臺幣1,000萬元以下罰金。」，修正後之
    法定刑則為「處無期徒刑或10年以上有期徒刑，得併科新臺
    幣1,500萬元以下罰金。」，修正後之規定提高有期徒刑之
    最低法定刑度以及罰金刑之最高刑度；另修正前同條例第17
    條第2項規定「犯第4條至第8條之罪於偵查及審判中均自白
    者，減輕其刑。」，修正後則規定「犯第4條至第8條之罪於
    偵查及歷次審判中均自白者，減輕其刑。」，修正後之規定
    以被告於歷次審判中均自白犯罪為限，始有該減刑規定之適
    用，是經比較新舊法之結果，修正後之規定均未較有利於被
    告2人，依刑法第2條第1項前段規定，自應適用被告2人行為
    時即修正前毒品危害防制條例第4條第2項、第17條第2項之
    規定論處。
  ㈡復按甲基安非他命係屬毒品危害防制條例第2條第2項第2款所
    定之第二級毒品，核被告許哲豪、林育智所為，均係犯修正
    前毒品危害防制條例第4條第2項之販賣第二級毒品罪。被告
    許哲豪、林育智販賣前持有甲基安非他命之低度行為，為販
    賣甲基安非他命之高度行為所吸收，均不另論罪。至起訴書
    固記載被告許哲豪所犯法條係毒品危害防制條例第4條第2項
    、刑法第30條第1項之幫助販賣第二級毒品罪嫌，惟此部分
    業經公訴檢察官於原審及本院均當庭更正為毒品危害防制條
    例第4條第2項之販賣第二級毒品罪嫌（原審卷第80頁；本院
    卷第133至134、274頁），又行為態樣為正犯、從犯之分，
    即無庸引用刑事訴訟法第300條變更起訴法條，附此敘明。
  ㈢被告2人上開所為，具有犯意聯絡及行為分擔，為共同正犯。
  ㈣被告許哲豪前因施用毒品案件，經臺灣臺南地方法院以107年
    度易字第985號判決判處有期徒刑7月確定，入監執行後，於
    108年6月12日執行完畢出監，有被告許哲豪之臺灣高等法院
    被告前案紀錄表1份在卷可查（本院卷第92頁），其於受徒
    刑執行完畢後，5年內故意再犯本案有期徒刑以上之罪，依
    刑法第47條第1項規定，為累犯，爰依法加重其刑。惟本件
    販賣第二級毒品罪法定本刑為無期徒刑部分，依刑法第65條
    第1項規定，不得加重，故僅就販賣第二級毒品罪之有期徒
    刑及得併科罰金部分，依法加重其刑。至司法院釋字第775
    號解釋，依解釋文及理由之意旨，係指構成累犯者，不分情
    節，一律加重最低本刑，於不符合刑法第59條所定要件之情
    形下，致生行為人所受之刑罰超過其所應負擔罪責之個案，
    不符罪刑相當原則、比例原則。於此範圍內，在修正前，為
    避免發生上述罪刑不相當之情形，法院就該個案應裁量是否
    加重最低本刑；依此，該解釋係指個案應量處最低法定刑、
    又無法適用刑法第59條在內減輕規定之情形，法院應依此解
    釋意旨裁量不予加重最低本刑（最高法院108年度台上字第3
    38號、第976號判決意旨參照），審酌被告許哲豪未因前罪
    徒刑執行完畢而有所警惕，猶故意再犯本案犯罪，可認其有
    特別惡性及對刑罰反應力薄弱，又觀諸被告許哲豪本案犯罪
    情節，依刑法第47條第1項規定加重法定最低本刑之結果，
    並無上開解釋所指罪刑不相當之情形，自仍有上開刑法第47
    條第1項規定之適用。
  ㈤又按犯第4條至第8條之罪於偵查及審判中均自白者，減輕其
    刑，修正前毒品危害防制條例第17條第2項定有明文。被告
    林育智就本案販賣第二級毒品犯行，於警詢、偵查、原審及
    本院審理中均自白自己販賣第二級毒品之犯罪，應依修正前
    毒品危害防制條例第17條第2項規定減輕其刑。
  ㈥末按刑法第59條之酌量減輕其刑，必其犯罪另有特殊之原因
    、環境或背景，在客觀上足以引起一般之同情，且於法律上
    別無其他應減輕或得減輕之事由，認即予以宣告法定最低度
    刑猶嫌過重者，始有其適用。至被告犯罪動機、目的、手段
    等犯罪情節，以及犯罪後態度等事項，僅屬刑法第57條所規
    定在法定刑範圍內量刑時應予審酌之事項，茍非其犯罪具有
    特殊原因、環境或背景，在客觀上足堪憫恕者，尚難遽依刑
    法第59條規定減刑。且適用刑法第59條酌減其刑與否，事實
    審法院本屬有權斟酌決定（最高法院104年度台上字第399號
    判決意旨參照）。被告林育智之辯護人雖主張被告林育智坦
    承犯行，犯後態度良好，且其並非販賣毒品牟取暴利，又本
    案毒品交易金額尚非鉅額、數量亦非鉅量，實與散布大量毒
    品之大盤毒梟有別，縱令科以販賣第二級毒品罪之法定最低
    本刑7年以上有期徒刑，猶嫌過重，應有刑法第59條規定之
    適用云云。惟查，被告林育智四肢健全，並無不能謀生之情
    事，竟為貪圖不法利益，漠視法令而與被告許哲豪共同販賣
    毒品與他人施用，事後又翻異前詞，刻意廻護被告許哲豪，
    對社會秩序危害非輕，且依卷存事證，被告林育智並無基於
    特殊之原因，或身處特殊之環境下而犯本案販賣毒品罪，在
    客觀上實無足以引起一般同情之事由，又其所犯販賣第二級
    毒品罪經依修正前毒品危害防制條例第17條第2項規定減輕
    其刑後，應無縱予宣告減刑後之最低刑度猶嫌過重之情事，
    自無從依刑法第59條規定酌減其刑，被告林育智辯護人此部
    分主張難認有理由。
三、原審以被告許哲豪、林育智所為本件犯行，係犯修正前毒品
    危害防制條例第4條第2項之販賣第二級毒品罪，事證明確，
    應予適用毒品危害防制條例第4條第2項（修正前）、第17條
    第2項（修正前）、第19條第1項，刑法第2條第1項前段、第
    11條、第28條、第47條第1項、第38條第4項、第38條之1第1
    項前段、第3項之規定，並以行為人之責任為基礎，審酌被
    告許哲豪、林育智無視國家查緝毒品之禁令及毒品對人體健
    康之戕害，竟意圖營利販賣第二級毒品與他人，非但對施用
    者之身心造成傷害，而且對社會治安造成潛在風險甚鉅，所
    為實應予非難；復考量被告2人本案犯罪動機、目的、手段
    、販賣毒品之數量及價格，以及被告許哲豪提供毒品及駕車
    、被告林育智居間聯繫並參與議價、確認交易數量、測試毒
    品品質及收取價金之分工狀況，暨被告許哲豪否認犯行、被
    告林育智否認被告許哲豪有共同參與販賣第二級毒品犯行之
    犯後態度；兼衡被告2人於原審審理中自述之智識程度及家
    庭經濟生活狀況（原審卷第302頁）等一切情狀，分別量處
    被告許哲豪有期徒刑7年2月、林育智有期徒刑3年9月，以示
    懲儆。並就沒收部分，諭知如下：⑴按犯毒品危害防制條例
    第4條至第9條、第12條、第13條或第14條第1項、第2項之罪
    者，其供犯罪所用之物，不問屬於犯罪行為人與否，均沒收
    之，同條例第19條第1項定有明文。本件未扣案之不詳廠牌
    、門號0000000000號行動電話1支（含SIM卡1張），係被告
    林育智所有、供其本案與王思淵及被告許哲豪聯繫毒品交易
    事宜所用之犯罪工具，業據被告林育智於原審審理中供承在
    卷（原審卷第300頁）；另未扣案之三星廠牌、門號0000000
    000號行動電話1支（含SIM卡1張），則係被告許哲豪所有、
    供其本案與被告林育智聯繫所用之犯罪工具，亦據被告許哲
    豪於原審審理中供承在卷（原審卷第300頁），而該行動電
    話及SIM卡前經臺南市政府警察局新營分局扣押後又為被告
    許哲豪領回，並未扣案，有臺南市政府警察局新營分局搜索
    扣押筆錄、扣押物品目錄表、證物領據各1份存卷可查（警
    卷第59至63頁），又上開行動電話及SIM卡如宣告沒收或追
    徵，均無刑法第38條之2第2項所定「過苛之虞」、「欠缺刑
    法上之重要性」、「犯罪所得價值低微」或「為維持受宣告
    人生活條件之必要」情形，均應依毒品危害防制條例第19條
    第1項規定，分別在被告2人犯罪之主文項下宣告沒收，併依
    刑法第38條第4項規定，諭知於全部或一部不能沒收或不宜
    執行沒收時，追徵其價額。⑵復按犯罪所得，屬於犯罪行為
    人者，沒收之；於全部或一部不能沒收或不宜執行沒收時，
    追徵其價額，刑法第38條之1第1項前段、第3項定有明文。
    而共同正犯犯罪所得之沒收、追繳或追徵，應就各人「所分
    得」者為之，意即各人「對犯罪所得有事實上之處分權限」
    ，法院應視具體個案之實際情形而為認定，倘若共同正犯各
    成員內部間，對於不法利得分配明確時，即應依各人實際分
    配所得沒收（最高法院104年度台上字第3937號判決意旨參
    照）。本件被告許哲豪固否認有拿到任何毒品價金，被告林
    育智亦於偵查中證稱其沒有分錢給被告許哲豪等語（偵一卷
    第199頁），然被告林育智向王思淵收取之價金1萬8,000元
    ，已全數交予被告許哲豪，被告林育智沒有拿到錢等情，業
    據被告林育智於警詢時供述在卷，復與前引勘驗錄影畫面結
    果所顯示被告林育智向王思淵屢稱其這次都沒賺到錢之情節
    相符（原審卷第280頁），參以本案販賣毒品來源係被告許
    哲豪，此經認定如前，衡情被告許哲豪應無可能未收取毒品
    價金，則由上開各節堪認被告許哲豪本案犯罪所得為毒品價
    金1萬8,000元，被告林育智則未分得犯罪所得，又被告許哲
    豪上開犯罪所得，如宣告沒收或追徵，並無刑法第38條之2
    第2項所定上述情形，應依刑法第38條之1第1項前段、第3項
    規定，在被告許哲豪犯罪之主文項下宣告沒收，於全部或一
    部不能沒收或不宜執行沒收時，追徵其價額。
四、本院經核原判決就被告許哲豪、林育智所犯上開犯行，認事
    用法，並無不合，量刑亦屬妥適。被告許哲豪上訴否認本件
    犯行；被告林育智上訴則主張原判決量刑過重，請求適用刑
    法第59條再酌減其刑；因而指摘原判決不當，依上所述，為
    無理由，均應予駁回。
據上論斷，應依刑事訴訟法第368條，判決如主文。
本案經檢察官陳于文提起公訴，檢察官林李嘉到庭執行職務。
中　　華　　民　　國　　110 　年　　4 　　月　　22　　日
                  刑事第二庭    審判長法　官  陳顯榮 
                                      法　官  黃裕堯
                                      法　官  陳弘能
以上正本證明與原本無異。
如不服本判決應於收受送達後20日內向本院提出上訴書狀，其未
敘述上訴理由者，並得於提起上訴後20日內向本院補提理由書（
均須按他造當事人之人數附繕本）「切勿逕送上級法院」。
　　　　　　　　　　　　　　　　　　　書記官  許雅華
中　　華　　民　　國　　110 　年　　4 　　月　　22　　日
附錄本案論罪科刑法條全文：
毒品危害防制條例第4條第2項（修正前）
製造、運輸、販賣第二級毒品者，處無期徒刑或7年以上有期徒
刑，得併科新臺幣1千萬元以下罰金。

附表：卷宗代號對照表
編 號 卷宗名稱  代號 1 臺南市政府警察局新營分局南市警營偵字第1090043109號刑案調查卷宗  警卷 2 臺灣臺南地方檢察署108年度營他字第318號偵查卷宗  偵一卷 3 臺灣臺南地方檢察署109年度營偵字第194號偵查卷宗  偵二卷 4 臺灣臺南地方法院109年度訴字第458號刑事卷宗  原審卷